【裁判字號】    89,訴,160
【裁判日期】    890629
【裁判案由】    損害賠償
【裁判全文】
臺灣高雄地方法院民事判決  八十九年訴字第一六○號
    原      告  甲○○○
    被      告  乙○
右當事人間請求損害賠償事件，本院判決如左：
    主    文
被告應給付原告新台幣貳拾萬元。
原告其餘之訴駁回。
訴訟費用由被告負擔十分之一，餘由原告負擔。
    事    實
甲、原告方面：
  一、聲明：
      被告應給付原告新台幣（下同）二百萬元。
  二、陳述：
    (一)、緣被告與原告原係夫妻關係，平日感情不睦，屢為家事爭吵，雙方經達成協
      議，決定於八十七年五月四日辦理離婚手續，於離婚前一日，即八十七年五月
      三日二十二時三十分許，原告因前往高雄縣大寮鄉○○村○○路四十八之十三
      號二樓探視子女，於探視子女期間，被告逕自唱歌自娛，而原告則在旁使用電
      話，被告認原告使用電話妨害其唱歌，雙方又生爭執，詎被告先後以電話筒，
      及手中麥克風毆打原告，致原告受有頭部外傷併左前額及眼臉挫傷瘀血、左肩
      部挫傷併瘀血、右手背及肘部和膝部挫傷瘀血。左手背挫傷瘀血等傷害。原告
      因身體受傷，精神肉體所受痛苦甚大，依侵權行為請求被告賠償非財產上損害
      貳佰萬元。
    (二)、對被告抗辯所為之陳述：被告所有高雄縣大寮鄉○○村○○路四十八之十三
        號房子，聽說已經賣給別人了。而我現在身體有病痛，所以無法工作。
  三、證據：提出臺灣高等法院高雄分院八十七年度上易字第二八二○號刑事判決、
      戶籍謄本、畢業證書、土地及建物所有權狀、離婚協議書各一件為證。
乙、被告方面：
  一、聲明：求為判決駁回原告之訴。
  二、陳述：原告之傷係二人亙毆所造成，原告的驗傷單上載明只是輕微擦傷，原告
      傷勢不重請求之金額過高，另外，我弟弟及弟媳因在九二一地震中死亡，我除
      了要撫養我自己的小孩外，還要扶養我姪子，共二人需要我扶養。又因為我在
      台灣現在已無其他親人，我現在也沒有結婚，所任職之南投縣警局警員，月收
      入不到五萬元，根本無力再付錢給原告，只能給原告五萬元。至於高雄縣大寮
      鄉○○村○○路四十八之十三號房子，是因付不起房貸才將房子賣給別人了。
      我現在的財產有一筆土地及建物，此外我沒有其他動產及存款。原告仍有工作
      能力，是他自己不願意出外工作。
  三、證據：提出畢業證書一件、薪資單三件為證。
丙、本院依職權函調臺灣高等法院高雄分院八十七年度上易字第二八二○號被告被訴
    傷害刑事案件全卷，並向台灣省北區國稅局三重稽徵所及台灣省南區國稅局高雄
    縣分局函調兩造財產總歸戶資料。
    理    由
一、本件原告主張：二造原係夫妻關係，平日感情不睦，屢為家事爭吵，雙方經達成
    協議，決定於八十七年五月四日辦理離婚手續，於離婚前一日，即八十七年五月
    三日二十二時三十分許，原告因前往高雄縣大寮鄉○○村○○路四十八之十三號
    二樓探視子女，於探視子女期間，被告逕自唱歌自娛，而原告則在旁使用電話，
    被告認原告使用電話妨害其唱歌，雙方又生爭執，詎被告先後以電話筒，及手中
    麥克風毆打原告，致原告受有頭部外傷併左前額及眼臉挫傷瘀血、左肩部挫傷併
    瘀血、右手背及肘部和膝部挫傷瘀血、左手背挫傷瘀血等傷害，而原告因身體受
    傷，精神肉體所受痛苦甚大，爰依侵權行為請求被告賠償非財產上損害貳佰萬元
    等語；被告則以：原告的驗傷單上載明只是輕微擦傷，原告傷勢不重，請求之金
    額過高，又其需扶養二造所生之子外尚需撫養父母雙亡之姪子，故無力支付原告
    請求之金額，只能給原告五萬元等語置辯。
二、原告主張：原告於八十七年五月三日二十二時三十分許，前往高雄縣大寮鄉○○
    村○○路四十八之十三號二樓探視二造所生之子，於探視子女期間，被告逕自唱
    歌自娛，而原告則在旁使用電話，被告認使用電話妨害其唱歌，雙方又生爭執，
    詎被告先後以電話筒，及手中麥克風毆打原告，致原告受有頭部外傷併左前額及
    眼臉挫傷瘀血、左肩部挫傷併瘀血、右手背及肘部和膝部挫傷瘀血、左手背挫傷
    瘀血等傷害之事實，經本院職權函調臺灣高等法院高雄分院八十七年度上易字第
    二八二○號被告被訴傷害刑事案件全卷，被告於上開案件之警、偵訊、本院及臺
    灣高等法院高雄分院審理時均承認有傷害原告之事實，並有該卷附之驗傷診斷書
    可稽，且被告因傷害原告乙節業經臺灣高等法院高雄分院八十七年度上易字第二
    八二○號判決確定在案，況被告對此事實亦不爭執，堪認原告上開主張為真正。
三、按「不法侵害他人之身體、健康、名譽、自由、信用、隱私、貞操，或不法侵害
    其他人格法益而情節重大者，被害人雖非財產上之損害，亦得請求賠償相當之金
    額。」、「修正之民法第一百九十五條之規定，於民法債編修正施行前，不法侵
    害他人信用、隱私、貞操，或不法侵害其他人格法益或基於父、母、子、女配偶
    關係之身分法益而情節重大者，亦適用之。」、「民法債編修正條文及本施行法
    修正條文自中華民國八十九年五月五日施行。」修正之民法第一百九十五條第一
    項、修正之民法債編施行法第九條、第三十六條第二項分別定有明文。經查本件
    被告於八十七年五月三日不法侵害原告身體，係於民法債編修正施行前所為，是
    依前揭修正民法債編施行法第九條之規定，本件應適用修正之民法第一百九十五
    條第一項規定，就此合先敘明。
四、又慰撫金數額之認定，除依被害人所受身體上及精神上痛苦程度及所造成之影響
    二者予以衡量外，尚須斟酌雙方之身分資力與加害之程度及各種情形，予以核定
    （最高法院五十一年台上字第二二三號判例參照）。經查被告為臺灣警察專科學
    校畢業，行為當時擔任南投縣警察局警員，現收入約五萬元，尚須撫養兩造所生
    之子及侄兒，並有土地及建物各一筆；而原告為高鳳高級工商職業學校畢業，現
    無職業，且有土地二筆、建物一筆，及中古機車一部此分別有離婚協議書、兩造
    畢業證書、土地及建物所有權狀、薪資單、台灣省北區國稅局三重稽徵所及台灣
    省南區國稅局高雄縣分局函附之兩造財產歸戶資料等附卷可稽，亦為兩造所不爭
    ，本院審酌上開兩造之身分、地位、經濟能力及原告所受傷害及其所受身心痛苦
    之程度等一切情況，認原告請求之非財產之損害以二十萬元為適當，在此範圍內
    之請求為有理由，應予准許，超過此部分，即非允當，應予駁回。
五、結論：本件原告之訴，為一部有理由，一部無理由，並依民事訴訟法第七十九條
    但書，判決如主文。
中      華      民      國    八十九    年      六      月    二十九    日
                              臺灣高雄地法院民事第六庭
~B審判長法官  陳明富
~B法      官  林心玉
~B法      官  曾吉雄
右為正本係照原本作成。
如對本判決上訴，須於判決送達後廿日內向本院提出上訴狀。
中      華      民      國    八十九    年      六      月    二十九    日
~B法院書記官  林國龍


司法院資訊處製作；財團法人民間司法改革基金會備份。
